【裁判字號】    99,台上,6723
【裁判日期】    991028
【裁判案由】    違反毒品危害防制條例
【裁判全文】
最高法院刑事判決            九十九年度台上字第六七二三號
上  訴  人  甲○○
選任辯護人  謝萬生律師
上列上訴人因違反毒品危害防制條例案件，不服台灣高等法院台
中分院中華民國九十八年四月二十二日第二審判決（九十八年度
上訴字第八六二號，起訴案號：台灣彰化地方法院檢察署九十七
年度毒偵字第二五七四號），提起上訴，本院判決如下：
    主  文
原判決撤銷，發回台灣高等法院台中分院。
    理  由
本件原判決以上訴人甲○○因違反毒品危害防制條例案件，不服
第一審科刑判決，於法定期間內提起第二審上訴。其上訴理由略
謂：「(1)、上訴人否認於民國九十七年五月十二日十四時在花壇
分駐所所製作警詢筆錄之內容與其所陳述內容相符，第一審勘驗
該錄音光碟後發覺僅有影像而無聲音，依法即應令檢察官另指出
證明之方法，以證明該筆錄內容與上訴人當時之陳述相符，乃第
一審法院非但未命檢察官負舉證責任，率予認定該筆錄具有證據
能力，有違刑事訴訟法第一百條之一第二項之規定。(2)、第一審
於審判期日訊問證人即警員汪世章：『當時是否為進行毒品專案
？』，汪世章答稱：『沒有。』足見其處理本件吸毒案件，並未
依規定流程採尿、彌封、蓋印送驗，且甚為草率。何況同日採尿
另有『黑松』之人，上訴人請求調取『黑松』之筆錄查證其尿液
檢驗結果以證明該尿液有無被錯置而生混淆之情形，應屬審判期
日應調查之證據卻未調查，自有應於審判期日應調查之證據而未
調查之違法。(3)、法務部調查局九十七年十二月十一日調科肆字
第０九七００五０九二五０號鑑定書稱：『編號Ａ-199尿液因無
法檢出粒腺體ＤＮＡ序列，故無法研判與本案口腔黏膜刷之粒腺
體ＤＮＡ序列是否相符。』是詮昕科技股份有限公司檢驗之編號
Ａ-199尿液是否為上訴人所排放已有疑慮，何況證人亦坦承其並
未依取締毒品之專案程序辦理，警員製作筆錄亦無錄音，足見其
辦案草率，無法證明扣案尿液為上訴人所排放。(4)、第一審法院
僅以上訴人於檢察事務官調查前自承對採尿過程並無意見為由，
即任令該尿液事實上是否為上訴人所排放之爭議於不問，自有應
於審判期日調查之證據而未予調查之違失。(5)、上訴人於九十七
年五月九日及五月二十四日，經母親帶往承紘醫事檢驗所檢驗均
無毒品反應，另從九十六年八月份起每隔二個月或三個月均須至
彰化縣警察局彰化分局（下稱彰化分局）排尿送驗，均無施用毒
品之反應，對此有利於上訴人之證據第一審亦未調查，難謂無理
由不備之違誤」等語。惟第一審判決已詳敘其憑以認定上訴人犯
罪之證據及理由；對於上訴人所辯，亦說明何以不足採信之理由
，核與證據法則無違；因認上訴人並未依據卷內訴訟資料具體指
摘第一審判決有何足以影響判決本旨之不當或違法，而構成應予
撤銷之事由，難認已敘述具體理由，其上訴為違背法律上之程式
，乃不經言詞辯論，逕予駁回其在第二審之上訴；固非無見。
惟不服第一審判決而上訴於第二審法院者，應提出上訴書狀，上
訴書狀應敘述具體理由，刑事訴訟法第三百六十一條第一項、第
二項定有明文。所謂「應敘述具體理由」，係指就不服判決之理
由為具體之敘述而非空泛之指摘而言。倘上訴理由就其所主張第
一審判決有違法或不當之情形，已舉出該案相關之具體事由，足
為其理由所憑，即不能認係徒托空言或漫事指摘；縱其所舉理由
經調查結果並無可採，要屬上訴有無理由之範疇，尚難遽謂其完
全未敘述具體理由。又我國刑事訴訟法之第二審係採覆審制，故
第二審法院應就被告案件經上訴部分為完全重複之審理，並就其
調查證據結果，本於自由心證而認定事實及適用法律，非得僅依
第一審判決基礎之證據資料加以覆核而已。查上訴人第二審上訴
理由狀已具體指稱：上訴人曾於九十七年五月十二日本件採尿前
之同月九日及採尿後之同月二十四日，經其母帶至承紘醫事檢驗
所檢驗，均無毒品反應（並提出該醫事檢驗所檢測報告單二紙為
證），且伊至九十六年八月起每隔二或三個月，須至彰化分局採
尿送驗，均未檢出施用毒品之反應，足見並無施用毒品情形。又
伊否認九十七年五月十二日在分駐所製作之警詢筆錄內容，與其
所陳述之內容相符，第一審法院勘驗該次警詢時之影音光碟結果
，只有影像而無聲音，足見警員處理本案草率。且上訴人採尿當
日，警方亦對綽號「黑松」（本名劉旺松）之人採尿，有將二人
所採之尿液錯置檢驗之可能，請求調取「黑松」之筆錄等相關資
料，以釐清有無被錯置檢驗而生混淆之情形。顯已提出新證據，
依據卷內資料具體指摘第一審判決有調查未盡等違背法令情形。
乃原審對上訴人上訴意旨所指摘之違法事項均未加以調查審酌，
僅依第一審判決基礎之資料加以覆核，遽謂上訴人並未提出具體
上訴理由，認其上訴為不合法定程式而予以駁回，尚嫌速斷，自
難昭折服。上訴意旨執以指摘原判決不當，非無理由，應認有撤
銷原判決發回更審之原因。
據上論結，應依刑事訴訟法第三百九十七條、第四百零一條，判
決如主文。
中    華    民    國  九十九  年    十    月  二十八  日
                      最高法院刑事第八庭
                          審判長法官  洪  文  章
                                法官  王  居  財
                                法官  郭  毓  洲
                                法官  黃  梅  月
                                法官  沈  揚  仁
本件正本證明與原本無異
                                      書  記  官
中    華    民    國  九十九  年   十一   月    二    日
                                                      v

司法院資訊處製作；財團法人民間司法改革基金會備份。
